臺灣苗栗地方法院刑事判決　　　　　　　 93年度訴字第513號
公　訴　人　臺灣苗栗地方法院檢察署檢察官
被　　　告　甲○○
　　　　　　　　　　　3號
　　　　　　丙○○
　　　　　　　　　　　號
共同指定辯護人　本院公設辯護人　戊○○
上列被告因公共危險案件，經檢察官提起公訴（93年度偵字第
2299號），本院判決如下：
    主  文
甲○○共同放火燒燬現有人所在之建築物，累犯，未遂，處有期
徒刑肆年貳月。
丙○○共同放火燒燬現有人所在之建築物，未遂，處有期徒刑參
年柒月。
　　犯罪事實
一、甲○○於民國88年間因妨害家庭案件，經本院於88年7 月26
    日判處有期徒刑1 年，並於88年8 月20日確定，甫於89年9
    月30日縮短刑期執行完畢。
二、詎甲○○猶不知悔改，因其與位於苗栗縣苗栗市○○路617
    號三統大飯店之員工劉俊偉存有怨隙，且不滿女友邱淑卿遭
    劉俊偉欺侮，乃與丙○○商議，共同基於放火燒燬現有人所
    在之建築物之犯意聯絡，於93年5 月14日清晨5 時許，共同
    至苗栗市聯合加油站，將95無鉛汽油加入甲○○事前準備之
    青島啤酒空瓶1 瓶，並於瓶口上塞入衛生紙作為引信，而製
    作俗稱之「汽油彈」後，隨即於同日清晨5 時20分許，由丙
    ○○騎乘機車承載甲○○至三統大飯店大門斜對面路旁，由
    甲○○將上開自製之汽油彈點火引燃，擲向現有人所在之三
    統大飯店建築物大門，因其力道不足，該汽油彈掉落建築物
    前，酒瓶破裂後火苗四溢燒及乙○○所有停放於該處之車號
    7N─5087號自用小客車，立刻為三統大飯店員工發現而以滅
    火器將火勢撲滅，而未燒及建築物，始未釀成鉅災而未遂。
    嗣警方循線查獲。
三、案經苗栗縣警察局苗栗分局報請臺灣苗栗地方法院檢察署檢
    察官偵查起訴。
    理  由
一、認定犯罪事實所憑之證據及理由：
  (一)被告甲○○、丙○○於警詢、偵查中自白供承於前揭時、地
    ，共同至加油站加油以製作汽油彈，並由丙○○騎乘機車承
    載甲○○至三統大飯店（下稱三統飯店）斜對面，由甲○○
    將汽油彈點火引燃，擲向三統大飯店建築物大門等語屬實。
  (二)證人劉俊偉於警詢中證述與甲○○間，存有恩怨關係等語明
    確（見偵卷第10頁）。
  (三)證人即被告甲○○之女友邱淑卿於警詢中證述其將遭劉俊偉
    欺負之事告知甲○○等語明確（見偵卷第30頁）。
  (四)證人即苗栗市聯合加油站員工梁惠銘於警詢中證述目擊被告
    2 人於前揭時間，持空酒瓶加95無鉛汽油等語無訛（見偵卷
    第9頁）。
  (五)證人即三統飯店之員工譚曜晟於警詢中證述發現三統飯店大
    門前方右側路面起火燃燒，並持飯店內之滅火器滅火等語明
    確（見偵卷第6 頁）。
  (六)證人即7N─5087號自用小客車車主乙○○於警詢中證述其所
    有、停放於三統大飯店之自小客車遭他人丟擲汽油彈燃燒時
    所波及等語明確（見偵卷第8 頁）。
  (七)而鑑定證人即本案火災鑑定之人丁○於本院審理時證述若無
    人及時滅火，本案汽油彈將使停放於三統飯店門口右前方路
    面之自小客車起火燃燒，並延燒至三統飯店建築物等語明確
    （見審卷第66至74頁），且有其所製作之苗栗縣消防局火災
    原因調查報告書1 份附卷可稽（見偵卷第72至89頁）。
  (八)另有路口監視錄影帶畫面所擷取翻拍之照片2 張附卷可稽（
    見審卷第38頁），足證本案案發時被告丙○○騎乘機車承載
    被告甲○○無訛。
  (九)此外，復有現場災害照片10張在卷可憑（見偵卷第39至43頁
    ）。
  (十)綜上，本件事證已臻明確，足以認定被告2 人之犯行，應予
    依法論科。
二、對於被告辯解，本院之判斷：
    被告甲○○、丙○○固供認有於前揭時、地，往三統飯店方
    向丟擲汽油彈，惟矢口否認有放火燒燬現供人使用建築物之
    犯行，均辯稱：伊只是想要嚇劉俊偉，警告他而已，並沒有
    要放火燒建築物的意思云云。被告甲○○另辯稱：伊只是想
    要燒停在三統飯店之自小客車云云。辯護意旨則辯稱：被告
    與劉俊偉並無深仇大恨，亦與三統飯店之房客無恩怨關係，
    衡情應無放火燒燬三統飯店之意思，況被告將汽油彈丟擲至
    三統飯店門口馬路邊，而非三統飯店大門內，衡情主觀上應
    無燒燬飯店之意思云云。是以，本案之主要爭點，在於被告
    2 人在主觀上，是否有放火燒燬現有人所在建築物之犯意。
    經查：
  (一)首先，據被告甲○○、丙○○於警詢及偵查中之自白（見偵
    卷第16頁、22頁、56頁），渠等丟擲汽油彈之對象、目標，
    確係三統飯店，故渠等主觀上應有燒燬現供人使用之建築物
    犯意，應無疑義。
  (二)其次，據鑑定證人丁○於本院審理時證稱：以現場之狀況來
    看，如果沒有人滅火的話，一定會從車子前方開始燃燒，車
    子前方因有汽油、機油等，整台車就會燒起來，並會燒到建
    築物之「啟人藥局」招牌，再往上燒到建築物，另外藉由車
    子燃燒的傳導與輻射，旁邊的機車一定會燃燒起來，因機車
    停放於建築物騎樓裡面，一燒起來的話會沿建築物往旁邊竄
    燒等語明確（見審卷第73、74頁）。由上可知，本案被告丟
    擲之汽油彈落地燃燒後，若無人撲滅火勢，在場之自小客車
    必會起火燃燒，且將延燒至整棟建築物，至為明確。
  (三)按刑法上犯罪之故意，指對於犯罪事實有所認識，有意使其
    發生或其發生不違背其本意，仍予以實施為已足。查被告2
    人以瓶子裝汽油點火丟擲，瓶子破掉後，其內汽油噴灑的範
    圍大約有直徑2 公尺乙節，業據鑑定證人丁○到庭證述屬實
    （見審卷第73頁）。而本案案發時，三統飯店門前騎樓下停
    有數輛機車，門前右前方馬路旁尚停有自小客車乙節，有現
    場照片6 張附卷可稽（見審卷第39、41、43頁）。準此以觀
    ，被告甲○○、丙○○騎乘機車至現場，於丟擲汽油彈前，
    應可明顯見到該建築物內外停放有機車、汽車等物，亦應知
    悉該等物具有塑膠、汽油等可燃及助燃物質，且渠等係以丟
    擲之方式為之，並無法精準控制其落點，而避免丟擲到汽機
    車或建築物，惟被告2 人仍執意往三統飯店門口方向丟擲，
    在2 公尺之汽油彈噴灑範圍內，被告2 人主觀上應可認識該
    汽油彈可能會造成汽、機車燃燒，進而延燒至整棟建築物，
    從而，被告2 人主觀上應有燒毀建築物之認識，且有意使其
    發生，渠等確有放火燒燬現供人使用建築物之犯意，殆無疑
    義。
  (四)被告2 人雖辯稱其目的在於嚇劉俊偉，僅係恐嚇、警告之意
    謂云云。惟按，刑法第305 條之恐嚇危害安全罪，係指行為
    人以加害生命、身體、自由、名譽、財產之事為內容之惡害
    通知行為，惟行為人恐嚇、警告之手段，如已著手涉及實害
    犯罪，則應以該項實害罪責相繩，尚難論以恐嚇危害安全罪
    。查被告2 人既將已點燃之汽油彈丟向三統飯店，顯已著手
    實現加害之事，而非僅單純惡害之通知行為，是被告之行為
    縱有「警告」成分，仍無礙於構成本罪。是被告2 人此部分
    之辯稱，容有誤會，尚難憑採。
  (五)另被告甲○○雖於本院審理時改口辯稱其丟擲汽油彈之對象
    係停放於路旁之自小客車，因車子停放在三統飯店門口，伊
    以為是劉俊偉所有的云云。惟查，被告甲○○前於警詢、偵
    查中均供稱其丟擲之對象係三統飯店等語無訛（見偵卷第16
    、56頁），其於審理時突然改口辯稱，實有可疑。且據證人
    邱淑卿於警詢之證詞，其有將劉俊偉係駕駛藍色三洋喜美自
    小客車之事實告知被告甲○○等語明確（見偵卷第29頁），
    準此，被告甲○○此部分之辯稱，要屬卸責之詞，不足採信
    。
  (六)至辯護意旨辯稱被告2 人與劉俊偉並無深仇大恨，亦與三統
    飯店之房客無恩怨關係，衡情應無放火燒燬三統飯店之意思
    云云。惟據被告甲○○於警詢中自白供承本案係其女友邱淑
    卿遭劉俊偉欺負，一時氣不過才找丙○○共同商議為此犯行
    等語明確（見偵卷第15頁），由此可知，被告2 人係因一時
    衝動，致罹此犯行，此與常理並不相悖，從而，被告2 人縱
    與劉俊偉無深仇大恨，仍無礙於本罪之構成，是辯護意旨容
    有誤會，尚難憑採。
  (七)辯護意旨復指稱被告2 人如有放火燒燬三統飯店之意思，其
    大可朝三統飯店大門裡丟擲，而非丟擲於三統飯店門口馬路
    邊云云（見審卷第90頁背面）。惟按，被告甲○○自承知悉
    大飯店裡面有攝影機，所以是到外面丟的等語（見審卷第82
    頁），準此，可知被告甲○○係為避免被飯店內之監視攝影
    機拍攝其放火之過程，故未直接至飯店門口往門內丟擲汽油
    彈，而係至飯店斜對面之馬路上丟擲，以避免遭飯店內部監
    視器拍攝，是以，被告2 人所丟擲之汽油彈落至三統飯店門
    口馬路邊，乃因丟擲之力道不足、準度不夠所使然，仍無礙
    於上開被告2 人主觀上確有放火燒燬有人居住之建築物犯意
    之認定，至為明確。故辯護意旨容有誤會，亦難憑採。
  (八)綜上，被告2 人之辯解，顯屬卸責之詞，尚難憑採。
三、論罪科刑的理由：
  (一)本件被告甲○○、丙○○向現有人所在之三統飯店建築物丟
    擲已燃燒之汽油彈，已著手於放火行為之實施，嗣因三統飯
    店員工發現火勢及時撲滅，而未達既遂之程度，是被告2 人
    已著手於放火行為之實行而不遂，核渠等所為，均係犯刑法
    第173 條第3 項、第1 項之放火燒燬現有人所在之建築物未
    遂罪。
  (二)被告甲○○、丙○○2 人間就上開犯行，有犯意聯絡及行為
    分擔，均為共同正犯。
  (三)查被告甲○○有事實欄所載之犯罪前科執行情形，有臺灣高
    等法院被告全國前案紀錄表、臺灣苗栗地方法院檢察署刑案
    資料查註紀錄表在卷可稽，其受有期徒刑執行完畢後，5 年
    內再犯有期徒刑以上之本罪，為累犯，應依刑法第47條之規
    定，加重其刑。
  (四)被告2 人丟擲已燃燒之汽油彈，已著手於放火行為之實施，
    ，嗣因三統飯店員工發現火勢加以撲滅而未達既遂之程度，
    為未遂犯，應依刑法第26條前段之規定減輕其刑，被告甲○
    ○部分，因刑有加重減輕事由，依法先加後減之。
  (五)量刑部分：
    爰審酌被告甲○○因他人欺負其女友等事，竟於凌晨五時許
    飯店房客正在休憩之際，與丙○○共同至三統飯店丟擲汽油
    彈，無視祝融肆虐結果，可能造成無辜民眾、房客慘死、重
    傷之悲劇，及難以估計之財物損失，犯罪情節嚴重，惡性重
    大，本應嚴罰重懲，念及本案為他人及時發現並撲滅，尚未
    造成難以彌補之損害，且被告2人犯後坦承大部分客觀之犯
    行，且丙○○並無犯罪之前科紀錄，此有臺灣高等法院被告
    全國前案紀錄表附卷可稽，及被告甲○○已與自小客車車主
    達成和解，並賠償其損失（見偵卷第61頁和解書），併參酌
    渠等生活狀況、品行、智識程度、犯罪之動機、目的、手段
    、所生危害，及公訴人向本院具體求處被告甲○○有期徒刑
    4年2月，被告丙○○3年7月等一切情狀，爰量處主文所示之
    刑，以資懲儆。
四、適用法律依據：
  (一)刑事訴訟法第299條第1項前段。
  (二)刑法第28條、第173 條第3 項、第1 項、第47條、第26條前
    段。
本案經檢察官林文中到庭執行職務。
中　　華　　民　　國　　94　　年　　6 　　月　　29　　日
                  刑事第一庭  審判長法  官  周 淡 怡
                                    法  官  張 文 毓
                                    法  官  顧 正 德
以上正本證明與原本無異
如不服本判決應於送達後10日內向本院提出上訴狀（應附繕本）
                                    書記官  廖 鳳 美
中　　華　　民　　國　　94　　年　　7 　　月　　11　　日
附錄本判決論罪科刑法條
中華民國刑法第173條第1項、第3項
(放火燒燬現住建築物及交通工具罪)
放火燒燬現供人使用之住宅或現有人所在之建築物、礦坑、火車
、電車或其他供水、陸、空公眾運輸之舟、車、航空機者，處無
期徒刑或7 年以上有期徒刑。
第 1 項之未遂犯罰之。
